【裁判字號】    92,聲,181
【裁判日期】    920828
【裁判案由】    訴訟救助
【裁判全文】
臺灣高等法院民事裁定                              九十二年度聲字第一八一號
    聲  請  人  怡工程股份有限公司
    法定代理人  柯正雄
    代  理  人  許詠宇
右聲請人因與相對人唐榮鐵工廠股份有限公司間撤銷仲裁判斷事件，聲請訴訟救助，
本院裁定如左：
    主      文
聲請駁回。
聲請費用由聲請人負擔。
    理    由
一、按當事人無資力支出訴訟費用者，依民事訴訟法第一百零七條規定，法院固應依
    聲請准予救助。所謂無資力，係指窘於生活，且缺乏經濟上之信用者而言（最高
    法院十八年抗字第二六０號、四十三年台抗字第一五二號判例意旨參照）。申言
    之，若非無籌措款項以支出訴訟費用之信用技能，即難謂為無資力支出訴訟費用
    。次按此項請求救助之事由，依同法第一百零九條第二項、第二百八十四條之規
    定，應依證據性質提出能即時調查之證據以釋明之，而法院調查聲請人是否無資
    力支出訴訟費用，專就聲請人提出之證據為之，如聲請人並未提出證據，或依其
    提出之證據，未能信其無資力支出訴訟費用之主張為真實，即應將其聲請駁回，
    並無調查之必要（最高法院二十六年滬抗字第三四號判例意旨參照）。又當事人
    在原審曾經繳納裁判費，而於訴訟進行中不能釋明其經濟狀況確有重大之變遷，
    不能遽為聲請訴訟救助（最高法院十七年聲字第一二四號判例、八十八年度台聲
    字第七三號判決參照）。
二、本件聲請人聲請訴訟救助，係主張因本案事件爭訟多年，早已向主管單位聲請停
    業，自民國八十四年起至九十一年間因無任何收入而無稅籍資料，故無資力繳納
    本案訴訟費用等語，並提出財政部台北市國稅局大安分局九十二年六月十二日財
    北國稅大安營業字第０九二００二三八一０號函為證（見本院卷第五頁）。查上
    開函件內雖載明：八十四年至九十一年並無聲請人之營業稅申報資料之旨，惟無
    營業稅申報資料之原因眾多，無任何收入尚非唯一原因，此與聲請人有無資力，
    不具必然關係；縱認聲請人於八十四年至九十一年無任何收入屬實，亦僅足認定
    聲請人於該八年內無任何收入，尚無法遽認於上開年度之外均無任何收入；而聲
    請人除收入外，未必無其他資產，況本件聲請人於原審曾繳納裁判費新台幣四十
    一萬餘元，果聲請人確無資力，又如何得以繳納。聲請人於原審繳納裁判費後，
    復未提出其他證據以釋明其經濟狀況確有重大之變遷，窘於生活且缺乏經濟上之
    信用，而無資力支出訴訟費用，依上開說明，聲請人所為訴訟救助之聲請即屬無
    從准許，爰裁定如主文。
中      華      民      國    九十二    年      八      月    二十八    日
                               民事第十六庭
                                   審判長法  官  阮  富  枝
                                         法  官  黃  豐  澤
                                         法  官  林  麗  玲
右正本係照原本作成。
如不服本裁定，應於收受送達後五日內向本院提出抗告狀，並應繳納抗告費新台幣四
十五元正。
中      華      民      國    九十二    年      九      月      二      日
                                         書記官  鄭  淑  昀


司法院資訊處製作；財團法人民間司法改革基金會備份。
